---
title: "Edad de los Legisladores 2017"
css: custom.css
---

## Edad de las Personas Legisladores en México:

En la presente sección se presenta la limpieza y transformación de los datos concernientes a las edades de los legisladores locales en México al finalizar el censo, en su edición 2017. Los datos obtenidos se utilizan en la tesis según el apartado que corresponda.

```{r}
library(tidyverse)
library(readxl)
library(rmarkdown)
library(plotly)
library(reactable)
options(scipen=999)
options(digits=2)
```

### Transformación de Datos:

```{r}
edades_2017 <- read_csv("C:/Users/Eduardo/Documents/PC/SECCION1/DOCS/Tesis/Edad/edad_2017.csv")
reactable(edades_2017)
```

```{r}
edades_2017 <- edades_2017%>%
  select(-legedatt)%>%
  gather(key = Rango_Edad, value = Casos, legeda1:legedanm)

reactable(edades_2017)
```

```{r}
edades_2017 <- edades_2017[!is.na(edades_2017$Casos),]
```

```{r}
edades_2017 <- edades_2017 %>%
  filter(Casos != 0)
```

```{r}
edades_2017  <- edades_2017 %>%
  filter(Casos != "NSS")
```

```{r}
reactable(edades_2017)
```

```{r}
edades_2017 <- edades_2017%>%
  mutate(Sexo = case_when(
    Rango_Edad == "legeda1" ~ "Hombres",
    Rango_Edad == "legeda2" ~ "Mujeres",
    Rango_Edad == "legeda3" ~ "Hombres",
    Rango_Edad == "legeda4" ~ "Mujeres",
    Rango_Edad == "legeda5" ~ "Hombres",
    Rango_Edad == "legeda6" ~ "Mujeres",
    Rango_Edad == "legeda7" ~ "Hombres",
    Rango_Edad == "legeda8" ~ "Mujeres",
    Rango_Edad == "legeda9" ~ "Hombres",
    Rango_Edad == "legeda10" ~ "Mujeres",
    Rango_Edad == "legeda11" ~ "Hombres",
    Rango_Edad == "legeda12" ~ "Mujeres",
    Rango_Edad == "legeda13" ~ "Hombres",
    Rango_Edad == "legeda14" ~ "Mujeres",
    Rango_Edad == "legeda15" ~ "Hombres",
    Rango_Edad == "legeda16" ~ "Mujeres",
    Rango_Edad == "legeda17" ~ "Hombres",
    Rango_Edad == "legeda18" ~ "Mujeres",
    Rango_Edad == "legedanh" ~ "Hombres",
    Rango_Edad == "legedanm" ~ "Mujeres"
  )) 

reactable(edades_2017)
```

```{r}
edades_2017 <- edades_2017%>%
  mutate(gruparla = case_when(
    gruparla == 1 ~ "MORENA",
    gruparla == 2 ~ "PAN",
    gruparla == 3 ~ "PRD",
    gruparla == 4 ~ "PT",
    gruparla == 5 ~ "MC",
    gruparla == 6 ~ "NUAL",
    gruparla == 7 ~ "PRI",
    gruparla == 8 ~ "PVEM",
    gruparla == 9 ~ "Otro",
    gruparla == 10 ~ "Otro",
    gruparla == 11 ~ "Otro",
    gruparla == 99  ~ "Otro",
  ))
```

```{r}
edades_2017 <- edades_2017%>%
  mutate(Rango_Edad = case_when(
    Rango_Edad == "legeda1" ~ "18 a 24",
    Rango_Edad == "legeda2" ~ "18 a 24",
    Rango_Edad == "legeda3" ~ "25 a 29",
    Rango_Edad == "legeda4" ~ "25 a 29",
    Rango_Edad == "legeda5" ~ "30 a 34",
    Rango_Edad == "legeda6" ~ "30 a 34",
    Rango_Edad == "legeda7" ~ "35 a 39",
    Rango_Edad == "legeda8" ~ "35 a 39",
    Rango_Edad == "legeda9" ~ "40 a 44",
    Rango_Edad == "legeda10" ~ "40 a 44",
    Rango_Edad == "legeda11" ~ "45 a 49",
    Rango_Edad == "legeda12" ~ "45 a 49",
    Rango_Edad == "legeda13" ~ "50 a 54",
    Rango_Edad == "legeda14" ~ "50 a 54",
    Rango_Edad == "legeda15" ~ "55 a 59",
    Rango_Edad == "legeda16" ~ "55 a 59",
    Rango_Edad == "legeda17" ~ "60 o más",
    Rango_Edad == "legeda18" ~ "60 o más",
    Rango_Edad == "legedanh" ~ "No especifica",
    Rango_Edad == "legedanm" ~ "No especifica"
  )) 

reactable(edades_2017)
```

```{r}
edades_2017 <- edades_2017%>%
  rename(Partido = gruparla)

reactable(edades_2017)
```

## Manipulación de Variables:

```{r}
edades_2017 <- edades_2017%>%
  mutate(Edad_estimada = case_when(
    Rango_Edad == "18 a 24" ~ 21,
    Rango_Edad == "18 a 24" ~ 21,
    Rango_Edad == "25 a 29" ~ 27,
    Rango_Edad == "25 a 29" ~ 27,
    Rango_Edad == "30 a 34" ~ 32,
    Rango_Edad == "30 a 34" ~ 32,
    Rango_Edad == "35 a 39" ~ 37,
    Rango_Edad == "35 a 39" ~ 37,
    Rango_Edad == "40 a 44" ~ 42,
    Rango_Edad == "40 a 44" ~ 42,
    Rango_Edad == "45 a 49" ~ 47,
    Rango_Edad == "45 a 49" ~ 47,
    Rango_Edad == "50 a 54" ~ 52,
    Rango_Edad == "50 a 54" ~ 52,
    Rango_Edad == "55 a 59" ~ 57,
    Rango_Edad == "55 a 59" ~ 57,
    Rango_Edad == "60 o más" ~ 60,
    Rango_Edad == "60 o más" ~ 60,
    Rango_Edad == "No especifica" ~ 0,
    Rango_Edad == "No especifica" ~ 0
  ))

reactable(edades_2017)
```

### Tibble Agrupado por Entidad Federativa y Sexo:

```{r}
edades_2017 <- edades_2017 %>%
  mutate(Casos = as.numeric(Casos))
```

```{r}
edades_2017_GPENT <- edades_2017%>%
  group_by(entidad, Partido, Rango_Edad)%>%
  reframe(Casos = sum(Casos))

reactable(edades_2017_GPENT)
```

### Tibble Agrupado por Entidad Federativa:

```{r}
edades_2017_ENT <- edades_2017%>%
  group_by(entidad, Rango_Edad, Edad_estimada)%>%
  reframe(Casos = sum(Casos))

reactable(edades_2017_ENT)
```

### Tibble Agrupado por Grupo Parlamentario:

```{r}
edades_GP_2017 <- edades_2017%>%
  group_by(Partido, Rango_Edad, Edad_estimada)%>%
  reframe(Casos = sum(Casos))

reactable(edades_GP_2017)
```

### Tibble Agrupado por Rango de Edad a Nivel Nacional:

```{r}
edades_RG_2017 <- edades_2017%>%
  group_by(Rango_Edad, Edad_estimada)%>%
  reframe(Casos = sum(Casos))

reactable(edades_RG_2017)
```

### Tibble Agrupado por Sexo y Edad a Nivel Nacional:

```{r}
edades_RGS_2017 <- edades_2017%>%
  group_by(Rango_Edad, Sexo, Edad_estimada)%>%
  reframe(Casos=sum(Casos))%>%
  mutate(Proporcion = Casos/sum(Casos)*100)

reactable(edades_RGS_2017)
```
