---
title: "Edad de los Legisladores 2019"
css: custom.css
---

## Edad de las Personas Legisladoras en México:

En la presente sección se presenta la limpieza y transformación de los datos concernientes a las edades de los legisladores locales en México al finalizar el censo, en su edición 2020 Los datos obtenidos se utilizan en la tesis según el apartado que corresponda.

```{r}
library(tidyverse)
library(readxl)
library(rmarkdown)
library(plotly)
library(reactable)
options(scipen=999)
options(digits=2)
```

### Transformación de Datos:

```{r}
edades_2020 <- read_excel("C:/Users/Eduardo/Documents/PC/SECCION1/DOCS/Tesis/Edad/edad_20201.xlsx")
reactable(edades_2020)
```

```{r}
edades_2020 <- edades_2020%>%
  select(-numeral, -gdoestud_d, -estagrad_b)%>%
  mutate(sexo_c = case_when(
    sexo_c == 0 ~ "No aplica",
    sexo_c == 1 ~ "Hombre",
    sexo_c == 2 ~ "Mujer",
    sexo_c == 9 ~ "No sabe",
    sexo_c == 97 ~ "No cuenta con elementos para responder",
    sexo_c == 98 ~ "Información no disponible"))%>%
    rename(Sexo = sexo_c)

reactable(edades_2020)
```

```{r}
edades_2020  <- edades_2020%>%
  filter(edades != "NSS")

reactable(edades_2020)
```

```{r}
edades_2020 <- edades_2020 %>%
  filter(puebindi_b != 0)

edades_2020 <- edades_2020 %>%
  filter(condisca_b != 0)

reactable(edades_2020)
```

```{r}
edades_2020 <- edades_2020%>%
  mutate(puebindi_b = case_when(
puebindi_b == 0 ~ "No aplica",
puebindi_b == 1 ~ "Chinanteco",
puebindi_b == 2 ~ "Ch'ol",
puebindi_b == 3 ~ "Cora",
puebindi_b == 4 ~ "Huasteco",
puebindi_b == 5 ~ "Huichol",
puebindi_b == 6 ~ "Maya",
puebindi_b == 7 ~ "Mayo",
puebindi_b == 8 ~ "Mazahua",
puebindi_b == 9 ~ "Mazateco",
puebindi_b == 10 ~ "Mixe",
puebindi_b == 11 ~ "Mixteco",
puebindi_b == 12 ~ "Náhuatl",
puebindi_b == 13 ~ "Otomí",
puebindi_b == 14 ~ "Tarasco/Purépecha",
puebindi_b == 15 ~ "Tarahumara",
puebindi_b == 16 ~ "Tepehuano",
puebindi_b == 17 ~ "Tlapaneco",
puebindi_b == 18 ~ "Totonaco",
puebindi_b == 19 ~ "Tseltal",
puebindi_b == 20 ~ "Tsotsil",
puebindi_b == 21 ~ "Yaqui",
puebindi_b == 22 ~ "Zapoteco",
puebindi_b == 23 ~ "Zoque",
puebindi_b == 24 ~ "Otro",
puebindi_b == 25 ~ "Ninguno",
puebindi_b == 99 ~ "No se sabe",
puebindi_b == 997 ~ "No cuenta con elementos para responder",
puebindi_b == 998 ~ "Información no disponible"
  ))

reactable(edades_2020)
```

```{r}
edades_2020 <- edades_2020%>%
  mutate(condisca_b = case_when(
condisca_b == 0 ~ "No aplica",
condisca_b == 1 ~ "Dificultad o impedimento para caminar, subir o bajar escalones usando sus piernas",
condisca_b == 2 ~ "Dificultad o impedimento para ver, aun usando lentes",
condisca_b == 3 ~ "Dificultad o impedimento para mover o usar sus brazos o manos",
condisca_b == 4 ~ "Dificultad o impedimento para aprender, recordar o concentrarse por alguna condición intelectual, por ejemplo síndrome de Down",
condisca_b == 5 ~ "Dificultad o impedimento para oír, aun usando aparato auditivo",
condisca_b == 6 ~ "Dificultad o impedimento para hablar o comunicarse (entender o ser entendido(a) por otros)",
condisca_b == 7 ~ "Dificultad o impedimento para bañarse, vestirse o comer",
condisca_b == 8 ~ "Dificultad o impedimento para realizar sus actividades diarias por alguna condicional emocional o mental, por ejemplo esquizofrenia o depresión",
condisca_b == 9 ~ "Otra",
condisca_b == 10 ~ "Ninguna",
condisca_b == 99 ~ "No se sabe",
condisca_b == 997 ~ "No cuenta con elementos para responder",
condisca_b == 998 ~ "Información no disponible"
  ))

reactable(edades_2020)
```

```{r}
edades_2020 <- edades_2020%>%
  rename(Origen= puebindi_b, Discapacidad= condisca_b, Entidad= entidad_a)
reactable(edades_2020)
```

### Agrupación por Entidad Federativa, Sexo y Edad:

```{r}
edades_2020_ENT <- edades_2020%>%
  group_by(Entidad, Sexo)%>%
  reframe(edades)

reactable(edades_2020_ENT)
```

```{r}
edades_2020_ENT <- edades_2020 %>%
  mutate(Rango_Edad = case_when(
    edades >= 18 & edades <= 24 ~ "18 a 24",
    edades >= 25 & edades <= 29 ~ "25 a 29",
    edades >= 30 & edades <= 34 ~ "30 a 34",
    edades >= 35 & edades <= 39 ~ "35 a 39",
    edades >= 40 & edades <= 44 ~ "40 a 44",
    edades >= 45 & edades <= 49 ~ "45 a 49",
    edades >= 50 & edades <= 54 ~ "50 a 54",
    edades >= 55 & edades <= 59 ~ "55 a 59",
    edades >= 60 ~ "60 o más",
    TRUE ~ "Sin clasificar"
  ))

reactable(edades_2020_ENT)
```

```{r}
edades_RGS_2020 <- edades_2020_ENT %>%
  group_by(Rango_Edad, Sexo) %>%
  count(Casos=n())%>%
  mutate(Proporcion = (n/Casos)*100)%>%
  select(-Casos)%>%
  rename(Casos=n)

reactable(edades_RGS_2020)
```

### Tibble Agrupado por Entidad Federativa, Sexo y Origen Indígena:

```{r}
edades_2020_OR <- edades_2020%>%
  group_by(Entidad, Sexo, Origen)%>%
    reframe(Casos = n())%>%
  mutate(Proporcion = Casos/sum(Casos)*100)

reactable(edades_2020_OR)
```

### Agrupación por Entidad Federativa, Sexo y Tipo de Discapacidad:

```{r}
edades_2020_DIS <- edades_2020%>%
  group_by(Entidad, Sexo, Discapacidad)%>%
    reframe(Casos = n())%>%
  mutate(Proporcion = Casos/sum(Casos)*100)

reactable(edades_2020_DIS)
```
