---
title: "Proceso Electoral 2017"
css: custom.css
---

## Ingresos:

En la presente sección se presenta la limpieza y transformación de los datos concernientes al salario que los legisladores locales en México percibieron al finalizar el censo, en su edición 2017. Los datos obtenidos se utilizan en la tesis según el apartado que corresponda.

## Proceso Electoral 2017:

```{r}
library(tidyverse)
library(readxl)
library(rmarkdown)
library(plotly)
library(reactable)
options(scipen=999)
options(digits=2)
```

```{r}
ingresos_2017 <- read_csv ("C:/Users/Eduardo/Documents/PC/SECCION1/DOCS/Tesis/Ingresos/ingresos_2017.csv")
reactable(ingresos_2017)
```

```{r}
ingresos_2017<- ingresos_2017%>%
select(-legingtt)%>%
gather(key = Rango_Salarial, value= Casos, leging1:leging20)

reactable(ingresos_2017)
```

```{r}
ingresos_2017 <- ingresos_2017[!is.na(ingresos_2017$Casos),]
```

```{r}
ingresos_2017 <- ingresos_2017%>%
  filter(Casos != 0)
```

```{r}
reactable(ingresos_2017)
```

```{r}
ingresos_2017 <- ingresos_2017%>%
  mutate(Sexo = case_when(
    Rango_Salarial == "leging1" ~ "Hombres",
    Rango_Salarial == "leging2" ~ "Mujeres",
    Rango_Salarial == "leging3" ~ "Hombres",
    Rango_Salarial == "leging4" ~ "Mujeres",
    Rango_Salarial == "leging5" ~ "Hombres",
    Rango_Salarial == "leging6" ~ "Mujeres",
    Rango_Salarial == "leging7" ~ "Hombres",
    Rango_Salarial == "leging8" ~ "Mujeres",
    Rango_Salarial == "leging9" ~ "Hombres",
    Rango_Salarial == "leging10" ~ "Mujeres",
    Rango_Salarial == "leging11" ~ "Hombres",
    Rango_Salarial == "leging12" ~ "Mujeres",
    Rango_Salarial == "leging13" ~ "Hombres",
    Rango_Salarial == "leging14" ~ "Mujeres",
    Rango_Salarial == "leging15" ~ "Hombres",
    Rango_Salarial == "leging16" ~ "Mujeres",
    Rango_Salarial == "leging17" ~ "Hombres",
    Rango_Salarial == "leging18" ~ "Mujeres",
    Rango_Salarial == "leging19" ~ "Hombres",
    Rango_Salarial == "leging20" ~ "Mujeres"
  )) 

reactable(ingresos_2017)
```

```{r}
ingresos_2017 <- ingresos_2017%>%
  mutate(gruparla = case_when(
    gruparla == 1 ~ "MORENA",
    gruparla == 2 ~ "PAN",
    gruparla == 3 ~ "PRD",
    gruparla == 4 ~ "PT",
    gruparla == 5 ~ "MC",
    gruparla == 6 ~ "NUAL",
    gruparla == 7 ~ "PRI",
    gruparla == 8 ~ "PVEM",
    gruparla == 9 ~ "Otro",
    gruparla == 10 ~ "Otro",
    gruparla == 11 ~ "Otro",
    gruparla == 99  ~ "Otro",
  )) 
```

```{r}
ingresos_2017 <- ingresos_2017%>%
  mutate(Rango_Salarial = case_when(
    Rango_Salarial == "leging1" ~ "Sin Paga",
    Rango_Salarial == "leging2" ~ "Sin Paga",
    Rango_Salarial == "leging3" ~ "20001 a 30000",
    Rango_Salarial == "leging4" ~ "20001 a 30000",
    Rango_Salarial == "leging5" ~ "30001 a 40000",
    Rango_Salarial == "leging6" ~ "30001 a 40000",
    Rango_Salarial == "leging7" ~ "40001 a 50000",
    Rango_Salarial == "leging8" ~ "40001 a 50000",
    Rango_Salarial == "leging9" ~ "50001 a 60000",
    Rango_Salarial == "leging10" ~ "50001 a 60000",
    Rango_Salarial == "leging11" ~ "60001 a 70000",
    Rango_Salarial == "leging12" ~ "60001 a 70000",
    Rango_Salarial == "leging13" ~ "70001 a 80000",
    Rango_Salarial == "leging14" ~ "70001 a 80000",
    Rango_Salarial == "leging15" ~ "80001 a 90000",
    Rango_Salarial == "leging16" ~ "80001 a 90000",
    Rango_Salarial == "leging17" ~ "90001 a 100000",
    Rango_Salarial == "leging18" ~ "90001 a 100000",
    Rango_Salarial == "leging19" ~ "Más de 100000",
    Rango_Salarial == "leging20" ~ "Más de 100000"
  ))


reactable(ingresos_2017)
```

```{r}
ingresos_2017 <- ingresos_2017%>%
  mutate(Salario = case_when(
    Rango_Salarial == "Sin Paga" ~ 0,
    Rango_Salarial == "Sin Paga" ~ 0,
    Rango_Salarial == "20001 a 30000" ~ 25000,
    Rango_Salarial == "20001 a 30000" ~ 25000,
    Rango_Salarial == "30001 a 40000" ~ 35000,
    Rango_Salarial == "30001 a 40000" ~ 35000,
    Rango_Salarial == "40001 a 50000" ~ 45000,
    Rango_Salarial == "40001 a 50000" ~ 45000,
    Rango_Salarial == "50001 a 60000" ~ 55000,
    Rango_Salarial == "50001 a 60000" ~ 55000,
    Rango_Salarial == "60001 a 70000" ~ 65000,
    Rango_Salarial == "60001 a 70000" ~ 65000,
    Rango_Salarial == "70001 a 80000" ~ 75000,
    Rango_Salarial == "70001 a 80000" ~ 75000,
    Rango_Salarial == "80001 a 90000" ~ 85000,
    Rango_Salarial == "80001 a 90000" ~ 85000,
    Rango_Salarial == "90001 a 100000" ~ 95000,
    Rango_Salarial == "90001 a 100000" ~ 95000,
    Rango_Salarial == "Más de 100000" ~ 100000,
    Rango_Salarial == "Más de 100000" ~ 100000
  ))
```

### Presentación de Tibbles:

```{r}
ingresos_2017_f <- ingresos_2017%>%
  group_by(entidad, Sexo, Rango_Salarial, Salario)%>%
  reframe(Casos = sum(Casos))

reactable(ingresos_2017_f)
```

```{r}
ingresos_2017_f <- ingresos_2017_f%>%
  group_by(entidad, Sexo, Casos, Salario)%>%
  reframe(Monto = Salario*Casos)%>%
  mutate(Proporcion = Monto/sum(Monto)*100, sump=sum(Proporcion))
```

```{r}
reactable(ingresos_2017_f)
```

### Tibble Agrupado por Entidad Federativa:

```{r}
ent_2017 <- ingresos_2017_f%>%
  group_by(entidad)%>%
  reframe(sum(Monto), sum(Proporcion))

reactable(ent_2017)
```

```{r}
ent_2017 <- ent_2017%>%
  rename(Monto = `sum(Monto)`, Proporcion = `sum(Proporcion)`)

reactable(ent_2017)
```

### Tibble Agrupado por Grupo Parlamentario:

```{r}
GP_2017 <- ingresos_2017%>%
  group_by(gruparla, Rango_Salarial, Salario)%>%
  reframe(Casos = sum(Casos))%>%
  mutate(Monto = Salario*Casos, Proporcion=Monto/sum(Monto)*100)

reactable(GP_2017)
```

```{r}
GP_2017 <- GP_2017%>%
rename(Partido = gruparla)

reactable(GP_2017)
```

```{r}
GP_2017_f <- GP_2017%>%
  group_by(Partido)%>%
  reframe(Monto = sum(Monto), Proporcion=sum(Proporcion))

reactable(GP_2017_f)
```

```{r}
reactable(GP_2017_f)
```
