---
title: "Proceso Electoral 2018"
css: custom.css
---

## Ingresos:

En la presente sección se presenta la limpieza y transformación de los datos concernientes al salario que los legisladores locales en México percibieron al finalizar el censo, en su edición 2018. Los datos obtenidos se utilizan en la tesis según el apartado que corresponda.

## Proceso Electoral 2018:

```{r}
library(tidyverse)
library(readxl)
library(rmarkdown)
library(plotly)
library(reactable)
options(scipen=999)
options(digits=2)
```

### Transformación de los Datos:

```{r}
ingresos_2018 <- read_csv ("C:/Users/Eduardo/Documents/PC/SECCION1/DOCS/Tesis/Ingresos/ingresos_2018.csv")
reactable(ingresos_2018)
```

```{r}
ingresos_2018<- ingresos_2018 %>%
select(-legingtt)%>%
gather(key = Rango_Salarial, value= Casos, leging1:leging20)

reactable(ingresos_2018)
```

```{r}
ingresos_2018 <- ingresos_2018[!is.na(ingresos_2018$Casos),]
```

```{r}
ingresos_2018 <- ingresos_2018 %>%
  filter(Casos != 0)
```

```{r}
reactable(ingresos_2018)
```

```{r}
ingresos_2018 <- ingresos_2018%>%
  mutate(Sexo = case_when(
    Rango_Salarial == "leging1" ~ "Hombres",
    Rango_Salarial == "leging2" ~ "Mujeres",
    Rango_Salarial == "leging3" ~ "Hombres",
    Rango_Salarial == "leging4" ~ "Mujeres",
    Rango_Salarial == "leging5" ~ "Hombres",
    Rango_Salarial == "leging6" ~ "Mujeres",
    Rango_Salarial == "leging7" ~ "Hombres",
    Rango_Salarial == "leging8" ~ "Mujeres",
    Rango_Salarial == "leging9" ~ "Hombres",
    Rango_Salarial == "leging10" ~ "Mujeres",
    Rango_Salarial == "leging11" ~ "Hombres",
    Rango_Salarial == "leging12" ~ "Mujeres",
    Rango_Salarial == "leging13" ~ "Hombres",
    Rango_Salarial == "leging14" ~ "Mujeres",
    Rango_Salarial == "leging15" ~ "Hombres",
    Rango_Salarial == "leging16" ~ "Mujeres",
    Rango_Salarial == "leging17" ~ "Hombres",
    Rango_Salarial == "leging18" ~ "Mujeres",
    Rango_Salarial == "leging19" ~ "Hombres",
    Rango_Salarial == "leging20" ~ "Mujeres"
  )) 

reactable(ingresos_2018)
```

```{r}
ingresos_2018 <- ingresos_2018%>%
  mutate(grupopar = case_when(
    grupopar == 1 ~ "MORENA",
    grupopar == 2 ~ "PAN",
    grupopar == 3 ~ "PRD",
    grupopar == 4 ~ "PT",
    grupopar == 5 ~ "MC",
    grupopar == 6 ~ "NUAL",
    grupopar == 7 ~ "PRI",
    grupopar == 8 ~ "PVEM",
    grupopar == 9 ~ "Otro",
    grupopar == 10 ~ "Otro",
    grupopar == 11 ~ "Otro",
    grupopar == 12 ~ "Otro",
    grupopar == 99  ~ "Otro",
  )) 
```

```{r}
ingresos_2018 <- ingresos_2018%>%
  mutate(Rango_Salarial = case_when(
    Rango_Salarial == "leging1" ~ "Sin Paga",
    Rango_Salarial == "leging2" ~ "Sin Paga",
    Rango_Salarial == "leging3" ~ "20001 a 30000",
    Rango_Salarial == "leging4" ~ "20001 a 30000",
    Rango_Salarial == "leging5" ~ "30001 a 40000",
    Rango_Salarial == "leging6" ~ "30001 a 40000",
    Rango_Salarial == "leging7" ~ "40001 a 50000",
    Rango_Salarial == "leging8" ~ "40001 a 50000",
    Rango_Salarial == "leging9" ~ "50001 a 60000",
    Rango_Salarial == "leging10" ~ "50001 a 60000",
    Rango_Salarial == "leging11" ~ "60001 a 70000",
    Rango_Salarial == "leging12" ~ "60001 a 70000",
    Rango_Salarial == "leging13" ~ "70001 a 80000",
    Rango_Salarial == "leging14" ~ "70001 a 80000",
    Rango_Salarial == "leging15" ~ "80001 a 90000",
    Rango_Salarial == "leging16" ~ "80001 a 90000",
    Rango_Salarial == "leging17" ~ "90001 a 100000",
    Rango_Salarial == "leging18" ~ "90001 a 100000",
    Rango_Salarial == "leging19" ~ "Más de 100000",
    Rango_Salarial == "leging20" ~ "Más de 100000"
  ))


reactable(ingresos_2018)
```

### Manupulación de Variables:

```{r}
ingresos_2018 <- ingresos_2018%>%
  mutate(Salario = case_when(
    Rango_Salarial == "Sin Paga" ~ 0,
    Rango_Salarial == "Sin Paga" ~ 0,
    Rango_Salarial == "20001 a 30000" ~ 25000,
    Rango_Salarial == "20001 a 30000" ~ 25000,
    Rango_Salarial == "30001 a 40000" ~ 35000,
    Rango_Salarial == "30001 a 40000" ~ 35000,
    Rango_Salarial == "40001 a 50000" ~ 45000,
    Rango_Salarial == "40001 a 50000" ~ 45000,
    Rango_Salarial == "50001 a 60000" ~ 55000,
    Rango_Salarial == "50001 a 60000" ~ 55000,
    Rango_Salarial == "60001 a 70000" ~ 65000,
    Rango_Salarial == "60001 a 70000" ~ 65000,
    Rango_Salarial == "70001 a 80000" ~ 75000,
    Rango_Salarial == "70001 a 80000" ~ 75000,
    Rango_Salarial == "80001 a 90000" ~ 85000,
    Rango_Salarial == "80001 a 90000" ~ 85000,
    Rango_Salarial == "90001 a 100000" ~ 95000,
    Rango_Salarial == "90001 a 100000" ~ 95000,
    Rango_Salarial == "Más de 100000" ~ 100000,
    Rango_Salarial == "Más de 100000" ~ 100000
  ))
```

## Presentación de Tibbles:

```{r}
ingresos_2018_f <- ingresos_2018%>%
  group_by(entidad, Sexo, Rango_Salarial, Salario)%>%
  reframe(Casos = sum(Casos))

reactable(ingresos_2018_f)
```

```{r}
ingresos_2018_f <- ingresos_2018_f%>%
  group_by(entidad, Sexo, Casos, Salario)%>%
  reframe(Monto = Salario*Casos)%>%
  mutate(Proporcion = Monto/sum(Monto)*100, sump=sum(Proporcion))
```

```{r}
reactable(ingresos_2018_f)
```

### Tibble agrupado por Entidad Federativa:

```{r}
ent_2018 <- ingresos_2018_f%>%
  group_by(entidad)%>%
  reframe(sum(Monto), sum(Proporcion))

reactable(ent_2018)
```

```{r}
ent_2018 <- ent_2018%>%
  rename(Monto = `sum(Monto)`, Proporcion = `sum(Proporcion)`)

reactable(ent_2018)
```

### Tibble agrupado por Grupo Parlamentario:

```{r}
GP_2018 <- ingresos_2018%>%
  group_by(grupopar, Rango_Salarial, Salario)%>%
  reframe(Casos = sum(Casos))%>%
  mutate(Monto = Salario*Casos, Proporcion=Monto/sum(Monto)*100)

reactable(GP_2018)
```

```{r}
GP_2018 <- GP_2018%>%
rename(Partido = grupopar)

reactable(GP_2018)
```

```{r}
GP_2018_f <- GP_2018%>%
  group_by(Partido)%>%
  reframe(Monto = sum(Monto), Proporcion=sum(Proporcion))

reactable(GP_2018_f)
```

```{r}
reactable(GP_2018_f)
```

### Ejemplo de Visualización de los Datos:

```{r}
ggplotly(ggplot(data = GP_2018_f) +
  geom_bar(mapping = aes(x = Partido, y = Monto, fill = Partido), 
           position = "dodge", stat = "identity") +
  labs(x = "Partido", 
       y = "Monto en Millones de Pesos", 
       title = "Gasto por Concepto de Salarios en los Congresos Locales en México",
       subtitle = "2018",
       caption = "Fuente: INEGI, 2018"))
```
