---
title: "Random Forest"
css: custom.css
---

```{r}
library(tidyverse)
library(readxl)
library(plotly)
library(reactable)
```

El Método de Monte Carlo se basa en la **repetición de experimentos aleatorios** y el análisis de los resultados para estimar soluciones. Por ejemplo, para calcular la probabilidad de un evento, se pueden simular múltiples escenarios, observar los resultados y calcular las proporciones observadas.

#### Principales Componentes:

1.  **Generación de Números Aleatorios:**\
    Los experimentos Monte Carlo dependen de la generación de números aleatorios distribuidos de acuerdo con una distribución específica (uniforme, normal, etc.).

2.  **Repetición de Simulaciones:**\
    Se realizan un gran número de simulaciones para minimizar la incertidumbre en los resultados.

3.  **Agregación de Resultados:**\
    Los resultados de las simulaciones se combinan para proporcionar una estimación estadística de la solución.

    ### Aplicaciones del Método de Monte Carlo

    1.  **Estadística:**\
        Estimación de intervalos de confianza, pruebas de hipótesis y generación de datos sintéticos.

    2.  **Finanzas:**\
        Valoración de opciones financieras, análisis de riesgo y simulación de precios de activos.

    3.  **Física y Química:**\
        Simulación de sistemas moleculares, cálculo de integrales en mecánica cuántica.

    4.  **Optimización:**\
        Resolución de problemas complejos de optimización en ingeniería y ciencias computacionales.

    5.  **Ciencia de Datos:**\
        Entrenamiento de modelos bayesianos y evaluación de algoritmos en contextos inciertos.

### Ejemplo en R: Estimación de π\piπ

Uno de los ejemplos clásicos del Método de Monte Carlo es la estimación del valor de π\piπ simulando puntos dentro de un cuadrado y evaluando cuántos de ellos caen dentro de un círculo inscrito.

#### Paso 1: Simulación Básica

```{r}
n_sim <- 10000

set.seed(123)
x <- runif(n_sim, -1, 1)
y <- runif(n_sim, -1, 1)

distancia <- sqrt(x^2 + y^2)

dentro_circulo <- distancia <= 1

pi_estimado <- (sum(dentro_circulo) / n_sim) * 4
print(paste("Estimación de Pi:", pi_estimado))
```

#### Paso 2: Visualización con ggplot2

```{r}
datosMC <- tibble(
  x = x,
  y = y,
  dentro_circulo = ifelse(dentro_circulo, "Dentro", "Fuera")
)

ggplot(datosMC, aes(x = x, y = y, color = dentro_circulo)) +
  geom_point(alpha = 0.5) +
  scale_color_manual(values = c("Dentro" = "blue", "Fuera" = "red")) +
  labs(
    title = "Estimación de Pi utilizando Monte Carlo",
    x = "Coordenada X",
    y = "Coordenada Y",
    color = "Estado"
  ) +
      theme_minimal()+
    theme(
    plot.title = element_text(face = "bold", hjust = 0.5, color = "#34495E", size = 12),
    plot.subtitle = element_text(hjust = 0.5, color = "#7F8C8D"),
    plot.caption = element_text(size = 10, hjust = 1, color = "#95A5A6"),
    axis.title.x = element_text(face = "bold", color = "#2C3E50", size = 12),
    axis.title.y = element_text(face = "bold", color = "#2C3E50", size = 12),
    axis.text = element_text(color = "#34495E"),
    panel.grid.major = element_line(color = "#D0D3D4", linewidth = 0.5),
    panel.grid.minor = element_blank()
  )
```

```{r}
ggplotly(
  ggplot(datosMC, aes(x = x, y = y, color = dentro_circulo)) +
  geom_point(alpha = 0.5) +
  scale_color_manual(values = c("Dentro" = "blue", "Fuera" = "red")) +
  labs(
    title = "Estimación de Pi utilizando Monte Carlo",
    x = "Coordenada X",
    y = "Coordenada Y",
    color = "Estado"
  ) +
      theme_minimal()+
    theme(
    plot.title = element_text(face = "bold", hjust = 0.5, color = "#34495E", size = 12),
    plot.subtitle = element_text(hjust = 0.5, color = "#7F8C8D"),
    plot.caption = element_text(size = 10, hjust = 1, color = "#95A5A6"),
    axis.title.x = element_text(face = "bold", color = "#2C3E50", size = 12),
    axis.title.y = element_text(face = "bold", color = "#2C3E50", size = 12),
    axis.text = element_text(color = "#34495E"),
    panel.grid.major = element_line(color = "#D0D3D4", linewidth = 0.5),
    panel.grid.minor = element_blank()
  )
)
```

### Ventajas del Método de Monte Carlo

1.  **Versatilidad:**\
    Puede aplicarse a una amplia gama de problemas en diversos campos.

2.  **Escalabilidad:**\
    Funciona bien con modelos complejos o de alta dimensionalidad.

3.  **Aproximación Probabilística:**\
    Permite modelar incertidumbres y variabilidad en los sistemas.

### Desventajas del Método de Monte Carlo

1.  **Costoso Computacionalmente:**\
    Puede requerir una cantidad significativa de tiempo y recursos para grandes simulaciones.

2.  **Precisión Dependiente del Número de Simulaciones:**\
    La precisión mejora con más simulaciones, pero esto aumenta el costo computacional.

3.  **Calidad de los Números Aleatorios:**\
    Resultados sensibles a la calidad del generador de números aleatorios.
