---
title: "Edad de los Legisladores 20"
css: custom.css
---

## Otros Datos Sobre las Personas Legisladoras en México:

En la presente sección se presenta la limpieza y transformación de los datos concernientes a las características demográficas de los legisladores locales en México al finalizar el censo, en su edición 2022. Los datos obtenidos se utilizan en la tesis según el apartado que corresponda.

```{r}
library(tidyverse)
library(readxl)
library(rmarkdown)
library(reactable)
options(scipen=999)
options(digits=2)
```

### Transformación de Datos:

```{r}
edades_2022 <- read_csv("C:/Users/Eduardo/Documents/PC/SECCION1/DOCS/Tesis/Edad/edad_2022.csv")
reactable(edades_2022)
```

```{r}
edades_2022 <- edades_2022%>%
  select(entidad_federativa, sexo_inclusivo, preg_salto_1, preg_salto_2, pueblos_indigenas, preg_salto_3, condicion_discapacidad_1, condicion_discapacidad_2, condicion_discapacidad_3, preg_salto_4, empleo_anterior, antiguedad_1, antiguedad_2)%>%
  rename(Entidad= entidad_federativa, Sexo = sexo_inclusivo, Lengua_Indigena= preg_salto_1, Pueblo_Indigena= preg_salto_2, Pertenencia = pueblos_indigenas, Discapacidad = preg_salto_3, Tipo_1= condicion_discapacidad_1, Tipo_2 = condicion_discapacidad_2, Tipo_3 = condicion_discapacidad_3, Diversidad_S = preg_salto_4, Empleo_Anterior = empleo_anterior, Antiguedad_SP = antiguedad_1, Antiguedad_LEG = antiguedad_2)

reactable(edades_2022)

```

```{r}

colnames(edades_2022)

```

```{r}
edades_2022 <- edades_2022%>%
  mutate(Sexo= case_when(
    Sexo == 0 ~ "No aplica",
    Sexo == 1 ~ "Hombre",
    Sexo == 2 ~ "Mujer",
    Sexo == 3 ~ "No Binario",
    Sexo == 9 ~ "No sabe",
    Sexo == 96 ~ "No publicable por el principio de confidencialidad o por reserva de información",
    Sexo == 97 ~ "No cuenta con elementos para responder",
    Sexo == 98 ~ "Información no disponible"))%>%
  mutate(Lengua_Indigena = case_when(
Lengua_Indigena == 0 ~ "No aplica",
Lengua_Indigena == 1 ~ "Sí",
Lengua_Indigena == 2 ~ "No",
Lengua_Indigena == 9 ~ "No identificado",
Lengua_Indigena == 96 ~ "No publicable por el principio de confidencialidad o por reserva de información",
Lengua_Indigena == 97 ~ "No cuenta con elementos para responder",
Lengua_Indigena == 98 ~ "Información no disponible"
  ))

reactable(edades_2022)
```

```{r}
edades_2022 <- edades_2022 %>%
  mutate(Pertenencia = replace_na(Pertenencia, 99))

```

```{r}
edades_2022 <- edades_2022 %>%
  mutate(Pueblo_Indigena = case_when(
    Pueblo_Indigena == 0 ~ "No aplica",
    Pueblo_Indigena == 1 ~ "Sí",
    Pueblo_Indigena == 2 ~ "No",
    Pueblo_Indigena == 9 ~ "No identificado",
    Pueblo_Indigena == 96 ~ "No publicable por el principio de confidencialidad o por reserva de información",
    Pueblo_Indigena == 97 ~ "No cuenta con elementos para responder",
    Pueblo_Indigena == 98 ~ "Información no disponible"
  ))%>%
  mutate(Pertenencia = case_when(
Pertenencia == 0 ~ "No aplica",
Pertenencia == 1 ~ "Chinanteco",
Pertenencia == 2 ~ "Ch'ol",
Pertenencia == 3 ~ "Cora",
Pertenencia == 4 ~ "Huasteco",
Pertenencia == 5 ~ "Huichol",
Pertenencia == 6 ~ "Maya",
Pertenencia == 7 ~ "Mayo",
Pertenencia == 8 ~ "Mazahua",
Pertenencia == 9 ~ "Mazateco",
Pertenencia == 10	~ "Mixe",
Pertenencia == 11 ~ "Mixteco",
Pertenencia == 12 ~ "Náhuatl",
Pertenencia == 13 ~ "Otomí",
Pertenencia == 14 ~ "Tarasco/Purépecha",
Pertenencia == 15 ~ "Tarahumara",
Pertenencia == 16 ~ "Tepehuano",
Pertenencia == 17 ~ "Tlapaneco",
Pertenencia == 18 ~ "Totonaco",
Pertenencia == 19 ~ "Tseltal",
Pertenencia == 20 ~ "Tsotsil",
Pertenencia == 21 ~ "Yaqui",
Pertenencia == 22 ~ "Zapoteco",
Pertenencia == 23 ~ "Zoque",
Pertenencia == 24 ~ "Otro pueblo indígena",
Pertenencia == 25 ~ "Pueblo indígena no identificado",
Pertenencia == 26 ~ "Ninguno",
Pertenencia == 99 ~ "No identificado",
Pertenencia == 996 ~ "No publicable por el principio de confidencialidad o por reserva de información",
Pertenencia == 997 ~ "No cuenta con elementos para responder",
Pertenencia == 998 ~ "Información no disponible"
  ))%>%
  mutate(Discapacidad = case_when(
Discapacidad == 0 ~ "No aplica",
Discapacidad == 1 ~ "Sí",
Discapacidad == 2 ~ "No",
Discapacidad == 9 ~ "No identificado",
Discapacidad == 96 ~ "No publicable por el principio de confidencialidad o por reserva de información",
Discapacidad == 97 ~ "No cuenta con elementos para responder",
Discapacidad == 98 ~ "Información no disponible"
  ))%>%
  mutate(Tipo_1 = case_when(
Tipo_1 == 0 ~ "No aplica",
Tipo_1 == 1 ~ "Dificultad o impedimento para caminar, subir o bajar escalones usando sus piernas",
Tipo_1 == 2 ~ "Dificultad o impedimento para ver, aun usando lentes",
Tipo_1 == 3 ~ "Dificultad o impedimento para mover o usar sus brazos o manos",
Tipo_1 == 4 ~ "Dificultad o impedimento para aprender, recordar o concentrarse por alguna condición intelectual, por ejemplo síndrome de Down",
Tipo_1 == 5 ~ "Dificultad o impedimento para oír, aun usando aparato auditivo",
Tipo_1 == 6 ~ "Dificultad o impedimento para hablar o comunicarse (entender o ser entendido o entendida por otras personas)",
Tipo_1 == 7 ~ "Dificultad o impedimento para bañarse, vestirse o comer",
Tipo_1 == 8 ~ "Dificultad o impedimento para realizar sus actividades diarias por alguna condicional emocional o mental, por ejemplo esquizofrenia o depresión",
Tipo_1 == 9 ~ "Otro tipo de discapacidad",
Tipo_1 == 10 ~ "Discapacidad no identificada",
Tipo_1 == 11 ~ "Más de un tipo de discapacidad",
Tipo_1 == 12 ~ "Ninguna",
Tipo_1 == 99 ~ "No identificado",
Tipo_1 == 996 ~ "No publicable por el principio de confidencialidad o por reserva de información",
Tipo_1 == 997 ~ "No cuenta con elementos para responder",
Tipo_1 == 998 ~ "Información no disponible"
  ))%>%
  mutate(Tipo_2 = case_when(
Tipo_2 == 0 ~ "No aplica",
Tipo_2 == 1 ~ "Dificultad o impedimento para caminar, subir o bajar escalones usando sus piernas",
Tipo_2 == 2 ~ "Dificultad o impedimento para ver, aun usando lentes",
Tipo_2 == 3 ~ "Dificultad o impedimento para mover o usar sus brazos o manos",
Tipo_2 == 4 ~ "Dificultad o impedimento para aprender, recordar o concentrarse por alguna condición intelectual, por ejemplo síndrome de Down",
Tipo_2 == 5 ~ "Dificultad o impedimento para oír, aun usando aparato auditivo",
Tipo_2 == 6 ~ "Dificultad o impedimento para hablar o comunicarse (entender o ser entendido o entendida por otras personas)",
Tipo_2 == 7 ~ "Dificultad o impedimento para bañarse, vestirse o comer",
Tipo_2 == 8 ~ "Dificultad o impedimento para realizar sus actividades diarias por alguna condicional emocional o mental, por ejemplo esquizofrenia o depresión",
Tipo_2 == 9 ~ "Otro tipo de discapacidad",
Tipo_2 == 10 ~ "Discapacidad no identificada",
Tipo_2 == 11 ~ "Más de un tipo de discapacidad",
Tipo_2 == 12 ~ "Ninguna",
Tipo_2 == 99 ~ "No identificado",
Tipo_2 == 996 ~ "No publicable por el principio de confidencialidad o por reserva de información",
Tipo_2 == 997 ~ "No cuenta con elementos para responder",
Tipo_2 == 998 ~ "Información no disponible"
  ))%>%
  mutate(Tipo_3 = case_when(
Tipo_3 == 0 ~ "No aplica",
Tipo_3 == 1 ~ "Dificultad o impedimento para caminar, subir o bajar escalones usando sus piernas",
Tipo_3 == 2 ~ "Dificultad o impedimento para ver, aun usando lentes",
Tipo_3 == 3 ~ "Dificultad o impedimento para mover o usar sus brazos o manos",
Tipo_3 == 4 ~ "Dificultad o impedimento para aprender, recordar o concentrarse por alguna condición intelectual, por ejemplo síndrome de Down",
Tipo_3 == 5 ~ "Dificultad o impedimento para oír, aun usando aparato auditivo",
Tipo_3 == 6 ~ "Dificultad o impedimento para hablar o comunicarse (entender o ser entendido o entendida por otras personas)",
Tipo_3 == 7 ~ "Dificultad o impedimento para bañarse, vestirse o comer",
Tipo_3 == 8 ~ "Dificultad o impedimento para realizar sus actividades diarias por alguna condicional emocional o mental, por ejemplo esquizofrenia o depresión",
Tipo_3 == 9 ~ "Otro tipo de discapacidad",
Tipo_3 == 10 ~ "Discapacidad no identificada",
Tipo_3 == 11 ~ "Más de un tipo de discapacidad",
Tipo_3 == 12 ~ "Ninguna",
Tipo_3 == 99 ~ "No identificado",
Tipo_3 == 996 ~ "No publicable por el principio de confidencialidad o por reserva de información",
Tipo_3 == 997 ~ "No cuenta con elementos para responder",
Tipo_3 == 998 ~ "Información no disponible"
  ))%>%
  mutate(Diversidad_S = case_when(
Diversidad_S == 0 ~ "No aplica",
Diversidad_S == 1 ~ "Sí",
Diversidad_S == 2 ~ "No",
Diversidad_S == 9 ~ "No identificado",
Diversidad_S == 96 ~ "No publicable por el principio de confidencialidad o por reserva de información",
Diversidad_S == 97 ~ "No cuenta con elementos para responder",
Diversidad_S == 98 ~ "Información no disponible"
  ))%>%
  mutate(Empleo_Anterior = case_when(
Empleo_Anterior == 0 ~ "No aplica",
Empleo_Anterior == 1  ~ "Legislador federal",
Empleo_Anterior == 2 ~ "Legislador estatal (reelección)",
Empleo_Anterior == 3 ~ "Legislador estatal (de otra entidad federativa)",
Empleo_Anterior == 4 	~ "Gobierno federal",
Empleo_Anterior == 5 ~ "Gobierno estatal",
Empleo_Anterior == 6 ~	"Gobierno municipal",
Empleo_Anterior == 7 ~ "Sindico(a)/ regidor(a)",
Empleo_Anterior == 8 ~ "Negocio propio",
Empleo_Anterior == 9 ~ "Persona empleada del sector privado",
Empleo_Anterior == 10 ~ "Representación sindical",
Empleo_Anterior == 11 ~ "Cargo en partido político",
Empleo_Anterior == 12 ~ "Sector social (Organizaciones de la sociedad civil)",
Empleo_Anterior == 13 ~ "Academia (Profesor(a)/ investigador(a) de tiempo completo)",
Empleo_Anterior == 14 ~ "Es primer trabajo",
Empleo_Anterior == 15	~ "Otro tipo de empleo",
Empleo_Anterior == 99 ~ "No identificado",
Empleo_Anterior == 996 ~ "No publicable por el principio de confidencialidad o por reserva de información",
Empleo_Anterior == 997 ~ "No cuenta con elementos para responder",
Empleo_Anterior == 998 ~ "Información no disponible"
  ))

reactable(edades_2022)

```

```{r}
edades_2022 <- edades_2022 %>%
  mutate(
    Tipo_1 = replace_na(Tipo_1, "No aplica"),
    Tipo_2 = replace_na(Tipo_2, "No aplica"),
    Tipo_3 = replace_na(Tipo_3, "No aplica")
  )

```

### Tibble por Entidad Federativa, Sexo y Pertenencia a Comunidades Indigenas:

```{r}
Entidades_2022 <- edades_2022%>%
  group_by(Entidad, Sexo, Lengua_Indigena, Pueblo_Indigena, Pertenencia)%>%
  reframe(Casos=n())%>%
  mutate(Proporcion = Casos/sum(Casos)*100)

reactable(Entidades_2022)
```

### Tibble Agrupado por Entidad, Sexo y Empleo Anterior:

```{r}
edades_2022_EMP <- edades_2022%>%
  group_by(Entidad, Sexo, Empleo_Anterior)%>%
  reframe(Casos=n())%>%
  mutate(Proporcion = Casos/sum(Casos)*100)

reactable(edades_2022_EMP)
```

### Tibble Agrupado por Entidad, Sexo y Antigüedad en el Servicio Público:

```{r}
edades_2022_SP <- edades_2022%>%
  group_by(Entidad, Sexo, Antiguedad_SP)%>%
  reframe(Casos=n())%>%
  mutate(Proporcion = Casos/sum(Casos)*100)

reactable(edades_2022_SP)
```

### Tibble Agrupado por Entidad, Sexo y Antigüedad en las Legislaturas:

```{r}
edades_2022_LEG<- edades_2022%>%
  group_by(Entidad, Sexo, Antiguedad_LEG)%>%
  reframe(Casos=n())%>%
  mutate(Proporcion = Casos/sum(Casos)*100)

reactable(edades_2022_LEG)
```

### Tibble Agrupado por Entidad, Sexo y Discapacidad:

```{r}
edades_2022_DISC<- edades_2022%>%
  group_by(Entidad, Sexo, Discapacidad, Tipo_1, Tipo_2, Tipo_3)%>%
  reframe(Casos=n())%>%
  mutate(Proporcion = Casos/sum(Casos)*100)
reactable(edades_2022_DISC)
```

### Tibble Agrupado por Diversidad Sexual:

```{r}
edades_2022_Diversidad_S <- edades_2022%>%
  group_by(Entidad, Sexo, Diversidad_S)%>%
  reframe(Casos=n())%>%
  mutate(Proporcion = Casos/sum(Casos)*100)

reactable(edades_2022_Diversidad_S)
```

```{r}
edades_2022_Diversidad_S%>%
  filter(Diversidad_S == "Sí")%>%
  group_by(Entidad, Sexo, Diversidad_S)%>%
  reframe(Casos=sum(Casos), Proporcion=sum(Proporcion))
```
