---
title: "Totalidad de Cargos por Elección Popular en México"
css: custom.css
---

## Distribución de Cargos por Elección Popular en México:

En la presente sección se presenta la limpieza y transformación de los datos concernientes a loa grados de estudios de los legisladores locales en México al finalizar los censos. Los datos obtenidos se utilizan en la tesis según el apartado que corresponda.

```{r}
library(tidyverse)
library(readxl)
library(rmarkdown)
library(reactable)
options(scipen=999)
options(digits=2)
```

### Transformación de Datos:

```{r}
Cargos <- read.csv("C:/Users/Eduardo/Documents/PC/SECCION1/DOCS/Tesis/CARGOS POR SEXO_2018-2023.csv", fileEncoding = "UTF-8")
reactable(Cargos)
```

```{r}
Cargos_1 <- read_csv("C:/Users/Eduardo/Documents/PC/SECCION1/DOCS/Tesis/CARGOS POR SEXO_2018-2023.csv")
reactable(Cargos_1)
```

```{r}
Cargos%>%
  group_by()
```

```{r}
table(Cargos$SEXO_CANDIDATO)
```

```{r}
Cargos <- Cargos%>%
  mutate(CARGO = case_when(
         CARGO == "AYUN" ~ "Ayuntamiento", 
         CARGO == "AYUN_ALC" ~ "Alcaldía", 
         CARGO == "AYUN_RP" ~ "Ayuntamiento por Representación Proporcional",
         CARGO == "CONC" ~ "Consejal", 
         CARGO == "CONC_RP" ~ "Consejal por Representación Proporcional", 
         CARGO == "DIP_LOC_MR" ~ "Diputado Local por Mayoría Simple", 
         CARGO == "DIP_LOC_RP" ~ "Diputado Local por Representación Proporcional",
         CARGO == "GOB" ~ "Gubernatura", 
         CARGO == "GUB" ~ "Gubernatura", 
         CARGO == "PRE_COM" ~ "Presidente de Comunidad", 
         CARGO == "PRES_MUN" ~ "Presidencia Municipal",
         CARGO == "REG" ~ "Regidor", 
         CARGO == "REG_ENT" ~ "Regidor", 
         CARGO == "REG_MR" ~ "Regidor pot Mayoría Relativa", 
         CARGO == "REG_MR_SUP" ~ "Regidor por Mayoría Relativa", 
         CARGO == "REG_RP" ~ "Regidor por Representación Proporcional", 
         CARGO == "SIN" ~ "Síndico", 
         CARGO == "SIND" ~ "Síndico",
         CARGO == "SIND_1M" ~ "Sindico de Primera Mayoría", 
         CARGO == "SIND_MR" ~ "Síndico por Mayoría Relativa", 
         CARGO == "SIND_PM" ~ "Síndico por Representación Proporcional", 
         CARGO == "SIND_RP" ~ "Síndico por Representación Proporcional", 
         CARGO == "SIND_SUP" ~ "Síndico Suplente"
         ))%>%
  rename(Sexo = SEXO_CANDIDATO)%>%
  mutate(Sexo = case_when(
    Sexo == 1 ~ "Hombres",
    Sexo == 2 ~ "Mujeres"
  ))

reactable(Cargos)
```

### Tibble Agrupado por Año, Sexo y Cargo:

```{r}
Cargo_1 <- Cargos%>%
  group_by(Año, Sexo, CARGO)%>%
  reframe(Casos=n())%>%
  mutate(Proporcion = Casos/sum(Casos))

reactable(Cargo_1)
```

### Tibble Agrupado por Año y Cargo:

```{r}
Cargos_ACA <- Cargos%>%
  group_by(Año, CARGO)%>%
  reframe(Casos=n())%>%
  mutate(Proporcion = Casos/sum(Casos)*100)%>%
  arrange(desc(Proporcion))

reactable(Cargos_ACA)
```

### Tibble Agrupado por Año, Cargo y Partido:

```{r}
Cargos_ACAP <- Cargos%>%
  group_by(Año, PARTIDO, CARGO)%>%
  reframe(Casos=n())%>%
  mutate(Proporcion = Casos/sum(Casos)*100)%>%
  arrange(desc(Proporcion))

reactable(Cargos_ACAP)
```

### Tibble Agrupado por Año y Cargo:

```{r}
Cargos_AC <- Cargos%>%
  group_by(Año, PARTIDO)%>%
  reframe(Casos=n())%>%
  mutate(Proporcion = Casos/sum(Casos)*100)%>%
  arrange(desc(Proporcion))

reactable(Cargos_AC)
```

### Tibble Agrupado por Partido, Legisladores y Poder Ejecutivo:

```{r}
Cargos %>%
  group_by(Año, PARTIDO) %>%
  filter(CARGO %in% c("Presidencia Municipal", "Gubernatura", "Diputado Local Por Mayoría Relativa")) %>%
  reframe(Casos = n()) %>%
  mutate(Proporcion = Casos / sum(Casos) * 100) %>%
  arrange(desc(Proporcion))
```
